臺灣桃園地方法院刑事判決　　　　　　　100年度易字第399號
公　訴　人　臺灣桃園地方法院檢察署檢察官
被　　　告　邱正凱
選任辯護人　金鑫律師
被　　　告　董陽延
上列被告因妨害自由等案件，經檢察官提起公訴（99年度偵字第
14008號），本院判決如下：
    主  文
邱正凱共同犯強制罪，處有期徒刑月，如易科罰金，以新臺幣
壹仟元折算壹日；又共同犯強制罪，處有期徒刑肆月，如易科罰
金，以新臺幣壹仟元折算壹日。應執行有期徒刑陸月，如易科罰
金，以新臺幣壹仟元折算壹日，緩刑貳年。
董陽延共同犯強制罪，處有期徒刑肆月，如易科罰金，以新臺幣
壹仟元折算壹日；又共同犯強制罪，處有期徒刑伍月，如易科罰
金，以新臺幣壹仟元折算壹日。應執行有期徒刑捌月，如易科罰
金，以新臺幣壹仟元折算壹日。
    事  實
一緣邱正凱與羅國烽因合夥投資失利，而邱正凱所持有羅國烽簽
  發面額新臺幣（下同）550 萬元之本票1 紙亦屆期未獲兌現。
  董陽延原係邱正凱之友人，於知悉此情後，乃主動向邱正凱表
  示願意代為邀約羅國烽見面商討解決債務事宜。董陽延遂於民
  國99年3 月23日某時撥打電話予羅國烽以商討清償債務為由，
  邀約羅國烽在桃園縣中壢市○○○路○ 段299 號之「85℃」咖
  啡店見面，待羅國烽於99年3 月23日晚間6 時許，依約抵達上
  開址處後，邱正凱、董陽延、董陽延之女友翁薏玲及其子均已
  在場，邱正凱、董陽延即共同基於強制之犯意聯絡，以接續之
  單一犯意，二人決意先由董陽延出面之分工方式，質問羅國烽
  欲如何解決債務，因羅國烽無法提出解決辦法，董陽延即徒手
  毆打羅國烽臉頰及以腳踢踹羅國烽大腿外側（傷害部分未據告
  訴），並強令羅國烽坐上其所駕駛之車輛，前往董陽延友人處
  詢問貸款事宜，而以此方式對羅國烽施以強暴而使羅國烽行無
  義務之事，羅國烽因害怕繼續遭毆打遂依指示上車，並由邱正
  凱及翁薏玲之子分坐在羅國烽兩旁以看顧羅國烽，翁薏玲則坐
  在副駕駛座，嗣董陽延駕車前往位在桃園縣平鎮市○○路與湧
  光路口附近之真實姓名年籍不詳、綽號「阿文」之友人住處，
  於該住處內，董陽延乃詢問其友人「阿文」可否貸款，待「阿
  文」表示拒絕後，董陽延即徒手朝羅國烽頭、背揮拳（傷害部
  分未據告訴），並喝令羅國烽半蹲及強令羅國烽向親友籌款償
  還債務，羅國烽即撥打電話與親友聯繫後，仍無法籌得款項，
  董陽延乃對羅國烽恫稱：「今天沒有還錢的話，要帶到山上去
  埋掉」等語，致羅國烽心生畏懼。嗣因羅國烽之岳父住處與該
  處相距不遠，董陽延、邱正凱等人即前往位在桃園縣平鎮市○
  ○路136 巷38弄4 衖20號之羅國烽岳父住處借款，嗣因羅國烽
  岳父不願出借款項，董陽延、邱正凱等人乃約翌（24）日再談
  ，遂先行離去。迨於99年3 月24日晚間11時30分許，邱正凱即
  駕車附載董陽延至上址羅國烽岳父住處找羅國烽，到達後，董
  陽延即對羅國烽及其妻徐雅芬恫稱：「如果不出來處理，出什
  麼事情要找老人家，後果自行負責」等語，致羅國烽、徐雅芬
  2 人心生畏懼，進入邱正凱所駕駛之車輛，前往桃園縣中壢市
  ○○路○ 段68號爺小吃店，到達後，另有真實姓名年籍不詳
  之2 、3 名成年男子已在現場等候，邱正凱、董陽延又另起犯
  意，以上開分工之方式，共同基於以脅迫使人行無義務之事之
  犯意聯絡，由董陽延大力拍打桌面，作勢欲毆打羅國烽、徐雅
  芬之狀，且恫稱：「若不簽發本票就不能回家」等語，致羅國
  烽、徐雅芬心生畏懼，於受脅迫下同意共同簽發面額150 萬元
  、200 萬元、200 萬元之本票各1 紙予董陽延，以換回羅國烽
  先前簽發與邱正凱收執之面額550 萬元本票1 紙，並另行簽發
  面額5 萬元、15萬元之本票各1 紙予董陽延，對羅國烽、徐雅
  芬行上開無義務之事後，邱正凱、董陽延始准許羅國烽、徐雅
  芬二人離開。嗣經羅國烽、徐雅芬報警處理，始悉上情。
二案經羅國烽、徐雅芬訴由桃園縣政府警察局中壢分局報告臺灣
  桃園地方法院檢察署檢察官偵查起訴。
    理  由
一證據能力部分：
  按被告以外之人於審判外之言詞或書面陳述，除法律有規定者
  外，不得作為證據，刑事訴訟法第159 條第1 項定有明文。又
  被告以外之人於審判外之陳述，雖不符刑事訴訟法第159 條之
  1 至第159 條之4 之規定，而經當事人於審判程序同意作為證
  據，法院審酌該言詞陳述或書面陳述作成時之情況，認為適當
  者，亦得為證據；當事人、代理人或辯護人於法院調查證據時
  ，知有同法第159 條第1 項不得為證據之情形，而未於言詞辯
  論終結前聲明異議者，視為有前項之同意；刑事訴訟法第159
  條之5 亦定有明文。查對於本判決下列所引各項供述證據，檢
  察官、被告邱正凱及其辯護人、被告董陽延於本院審理中均不
  爭執其證據能力，且於本院言詞辯論終結前亦未聲明異議，本
  院審酌前開供述證據，並無不當或顯不可信之情況，且認為適
  當，自均得作為證據。
二認定犯罪事實所憑之證據及理由：
  上揭事實，業據被告邱正凱、董陽延於本院審理時坦承不諱（
  見本院100 年度易字第399 號卷第167 頁），核與證人即告訴
  人羅國烽、徐雅芬於警詢、檢察官偵查中、本院審理時之指述
  及證述情節相符，足認被告之任意性自白與事實相符，應可採
  信。綜上，本件事證明確，被告二人之犯行均堪認定，應予依
  法論科。
三論罪科刑部分：
(一)按刑法第304 條第1 項之強制罪，與刑法第346 條第1 項之恐
  嚇取財罪，其構成要件迥然不同，前者無不法所有之意圖，後
  者則以意圖自己或第三人之不法所有為前提條件，此有最高法
  院69年度台上字第3141號判決意旨可資參照。次按刑法第305
  條之恐嚇危害安全罪，係指單純以將來加害生命、身體、自由
  、名譽、財產之事，恐嚇他人致生危害於安全者而言，如對於
  他人之生命、身體等，以現實之強暴、脅迫手段加以危害要挾
  ，使人行無義務之事或妨害人行使權利，即應構成刑法第304
  條之強制罪，縱有恐嚇行為，亦僅屬犯強制罪之手段，無更論
  以恐嚇危害安全罪之餘地，亦有最高法院84年度台非字第194
  號、93年度台上字第3309號判決意旨可供參照。核被告邱正凱
  、董陽延所為，均係係犯刑法第304 條第1 項之強制罪，其等
  之恐嚇行為，僅屬犯強制罪之手段，無庸再行論以恐嚇危害安
  全罪，公訴意旨認被告二人另涉犯刑法第305 條之恐嚇危害安
  全罪，容有未洽。被告邱正凱、董陽延就上開犯行，均有犯意
  聯絡及行為分擔，均為共同正犯。又被告邱正凱、董陽延於99
  年3 月23日，以強暴行為強令羅國烽上車、半蹲及撥打電話借
  款等方式對其為強制犯行，及在99年3 月24日，強令羅國烽及
  徐雅芬上車，並簽發本票之強制犯行，分別係在密切接近之時
  、地實施，侵害同一法益，各行為之獨立性極為薄弱，在刑法
  評價上，以視為數個舉動之接續施行，合為包括之一行為予以
  評價，較為合理，應屬接續犯，而為包括之一罪。又被告邱正
  凱、董陽延於99年3 月23日、3 月24日所犯之強制罪，犯意各
  別，行為互殊，應予分論併罰。
(二)爰審酌被告邱正凱僅因欲取回投資之款項，不思以理性溝通解
  決，竟任由董陽延多次以言詞恐嚇，甚至施以強制行為，造成
  被害人身心恐懼甚鉅，犯行可訾，惟念及被告邱正凱、董陽延
  犯後終能坦承犯行，犯後態度尚佳，且業與被害人羅國烽、徐
  雅芬達成和解並賠償，有和解書在卷可參（見本院100 年度易
  字第399 號卷第20頁、第175 頁至179 頁），被害人亦於和解
  中表示不再追究被告之犯行等語，暨審酌被告所為強制罪之犯
  行次數、內容、手段等一切情狀，分別量處如主文所示併定應
  執行之刑，並均諭知易科罰金之折算標準，資為懲儆。
(三)末查，被告邱正凱前雖曾因案入監執行有期徒刑8 月，然已於
  86年5 月19日期滿執行完畢，且5 年內未再因故意犯罪受有期
  徒刑以上刑之宣告，此有臺灣高等法院被告全國前案紀錄表1
  份附卷足憑，其因一時失慮，致罹刑典，且已與被害人達成和
  解並賠償損害，信經此追訴審判，當能知所警惕而無再犯之虞
  ，本院認其所受刑之宣告以暫不執行為適當，爰依刑法第74條
  第1 項第2 款之規定，併予宣告緩刑2 年，以啟自新。
據上論斷，應依刑事訴訟法第299 條第1 項前段，刑法第28條、
第304 條第1 項、第51條第5 款、第41條第1 項、第8 項、第74
條第1 項第2 款，刑法施行法第1 條之1 第1 項、第2 項前段，
判決如主文。
本案經檢察官陳睿明到庭執行職務。
中    華    民    國   100    年    12    月    29    日
                  刑事第十四庭審判長法  官  鍾雅蘭
                                    法  官  楊麗文
                                    法  官  張永輝
以上正本證明與原本無異。
如不服本判決應於收受判決後10日內向本院提出上訴書狀，並應
敘述具體理由。其未敘述上訴理由者，應於上訴期間屆滿後20日
內向本院補提理由書( 均須按他造當事人之人數附繕本) 「切勿
逕送上級法院」。
                                    書記官  張良煜
中    華    民    國   100    年    12    月    29    日
附錄論罪科刑法條：刑法第304 條第1 項（強制罪）
以強暴、脅迫使人行無義務之事或妨害人行使權利者，處3 年以
下有期徒刑、拘役或3 百元以下罰金。